臺北高等行政法院判決　　　　　　　　　　　　　　　　九十三年度簡字第九五號
　　原　　　告　甲○○
　　被　　　告　桃園縣政府
　　代　表　人　乙○○縣長）.
右當事人間因就業服務法事件，原告不服行政院勞工委員會中華民國九十二年十一月
十七日勞訴字第○九二○○四九五九五號訴願決定，提起行政訴訟。本院判決如左：
　　主  文
原告之訴駁回。
訴訟費用由原告負擔。
　　事  實
一、事實概要：緣原告未經許可聘僱加拿大籍外國人Jones Keith Gordon（以下簡稱
    ：Ｊ君，護照號碼：MJ102981）於其所開設位於桃園縣平鎮市○○路六十八巷十
    號之「日揚幼稚園」內從事教學工作，案經臺北市政府警察局萬華分局於九十二
    年七月九日查獲上情，該分局遂於九十二年七月二十四日以北市警萬分行字第○
    九二六三○八七五○○號函移由被告核處，被告乃依就業服務法第五十七條第一
    款及第六十三條第一項規定，於九十二年八月十二日以府勞外字第○九二○一七
    八○六九號處分書處原告罰鍰新台幣（下同）十五萬元。原告不服，提起訴願，
    遭決定駁回，遂提起本件行政訴訟。
二、兩造聲明：
　　(一)原告聲明：1.訴願決定及原處分均撤銷。
　　　　　　　　2.訴訟費用由被告負擔。
　　(二)被告聲明：1.駁回原告之訴。
                2.訴訟費用由原告負擔。
三、兩造之爭點：被告認定原告未經許可聘僱加拿大籍外國人Jones Keith Gordon
    從事教學工作，違反就業服務法第五十七條第一款規定，乃依同法第六十三條第
    一項規定處原告罰鍰十五萬元，是否適法？
  (一)原告主張之理由：
    1.九十二年三月某日該加拿大籍人士Ｊ君自告奮勇至日揚幼稚園應徵外籍英語老
　　　師，當天原告並不在園內，所以由本園員工MAGGIE負責面試工作，當天雙方協
　　　議先行試教，於是該園老師就請Ｊ君先行試教一星期（實際上只有一天），看
　　　各年級大、中及小班年齡小友的學習效果，再決定是否任用，而當時Ｊ君也同
　　　意。當天早上十點多，原告回到園內知道上述情況，也為找到外籍老師感到高
　　　興，於是請MAGGIE向Ｊ君索取相關證件，以便辦理相關手續。而經過中午休息
　　　，要進行下午兩點課程前，Ｊ君卻行色匆忙向老師說剛接到家裡來電，其外祖
　　　父過世要速回加拿大，即離開該幼稚園。原告並無違法僱用加拿大籍人士Ｊ君
      之情事。
　　2.據加拿大人Ｊ君陳述：「（你在台是否非法工作？時間、地點、雇主為何？）
　　　我於二○○二年十一月底前至二○○三年三月間左右，到桃園縣平鎮市○○路
　　　六十八巷十號（日揚幼稚園）從事英文教學工作，時間是一星期四個小時，每
　　　小時我可得新台幣六百元整，與我聯繫的是MAGGIE（如我提示名片：呂美紀）
　　　。」姑不論Ｊ君所述工作期間錯誤，縱若屬實，然與Ｊ君接洽者皆為MAGGIE（
　　　呂美紀），並非原告，原告並無僱用Ｊ君情形。
　　3.原告係於九十二年三月三日始承接日揚幼稚園經營權函可證，可見Ｊ君在日揚
      幼稚園工作時，原告尚非該幼稚園負責人，原告於受聘負責人之時，Ｊ君已不
      在日揚幼稚園工作。被告認原告僱用Ｊ君違反就業服務法，認事用法均有違誤
      ，敬請明察，准為訴之聲明判決。
　(二)被告主張之理由：
    1.按「雇主聘僱外國人不得有下列情事：一、聘僱未經許可、許可失效或他人所
    　申請聘僱之外國人。」「違反．．．第五十七條第一款．．．規定者，處新台
　　  幣十五萬元以上七十五萬元以下罰鍰。」分別為就業服務法第五十七條第一款
　　　及第六十三條第一項所明定。
　　2.原告於九十二年三月聘僱未經許可之Ｊ君在日揚幼稚園（桃園縣平鎮市○○路
　　　六十八巷十號）從事教學之工作，案經臺北市政府警察局萬華分局於九十二年
　　　七月九日查獲上情，經訊原告與Ｊ君均坦承上情不諱，核其行為違反就業服務
　　　法第五十七條第一款規定，爰依同法第六十三條第一項規定處十五萬元罰鍰，
　　　揆諸前揭規定，於法並無不合。
　　3.原告訴稱與Ｊ君接洽者皆為IMAGGIE（呂美紀），並非原告，原告並無僱用Ｊ
　　　君情形，且原告係於九十二年三月三日始承接日揚幼稚園經營權，可見Ｊ君在
　　　日揚幼稚園工作時，原告尚非該幼稚園負責人，原告於受聘負責人之時，Ｊ君
　　　已不在日揚幼稚園工作云云，請求撤銷原處分。查原告之偵訊筆錄中陳述：「
　　　（問）：本分局外事人員依加拿大籍（逾期停留）JONES KEITH GORDON（一九
　　　七八、九、十生，以下簡稱 Keith）陳述，曾於二○○二年十一月底前到二○
　　　○三年三月間左右，在日揚幼稚園從事英文教學工作，實否？另Maggie與你是
　　　何關係？（答）：在二○○三年三月左右，加拿大籍 Keith（經在貴分局指認
　　　本人及護照無誤）他親自到我經營之日揚幼稚園，他告訴我希望在日揚幼稚園
　　　擔任外籍教師之工作，當時我和 Keith議定，讓他在日揚幼稚園試教，試教期
　　　限是一個月，最後 Keith實際只來試教二、三次左右，每次約四個小時，每小
　　　時議定付他新台幣陸百元正，試教期間我有要求 Keith拿出證件及學歷證明等
　　　，但他始終都未能拿出來，然後他又說他的外公過世，要回加拿大，最後他只
　　　打電話來告訴我，外公過世乙事，並表示不再回日揚幼稚園繼續試教，結果他
　　　連試教費用沒拿，就很緊急的不見了。另Maggie的中文名是呂美紀，她是我妹
　　　妹。」是原告違反就業服務法第五十七條第一款之規定事實已臻明確。至原告
　　　於起訴書中所辯，僅為空言指稱，並無提據任何具體證明以實其說。偵訊筆錄
　　　所載，係由被告等閱讀無誤後親自簽名、捺指印，除有具體事證以證明此非經
　　　原告等於自由意願下所陳，不容被告事後反覆其詞，是原告所述不足採信。復
　　　查司法院大法官會議釋字第二七五號解釋：「人民違反法律上之義務而應受行
　　　政罰之行為，法律無特別規定時，雖不以出於故意為必要，仍須以過失為其責
　　　任條件。但應受行政罰之行為，僅須違反禁止規定或作為義務，而不以發生損
　　　害或危險為其要件者，推定為有過失，於行為人不能舉證證明自己無過失時，
　　　即應受處罰。．．．」另改制前行政法院六十二年度判字第三○號判例謂：「
　　　行政罰不以故意或過失為責任條件。」被告依法裁處，並無違法或不當。
　　4.綜上，揆諸首揭規定，違法事實洵堪認定。本件原告訴願經行政院勞工委員會
　　　以訴願為無理由訴願駁回。是原告所訴非有理由，原處分及訴願決定應予維持
　　　。
　　理  由
一、本件被告以九十二年八月十二日府勞外字第○九二○一七八○六九號處分書處原
    告罰鍰十五萬元，罰鍰數額在二十萬元以下（司法院曾依行政訴訟法第二百二十
    九條第二項之規定，將行政訴訟法第二百二十九條第一項之簡易案件金額提高為
    二十萬元，並自九十三年一月一日起施行），係屬行政訴訟法第二百二十九條第
    一項第二款規定之涉訟事件，應依簡易訴訟程序進行之，先予明。
二、查臺北市政府警察局萬華分局於九十二年七月九日查獲原告涉有未經許可聘僱加
    拿大籍外國人Ｊ君於其所開設位於桃園縣平鎮市○○路六十八巷十號之「日揚幼
    稚園」內從事教學工作，該分局乃於九十二年七月二十四日以北市警萬分行字第
    ○九二六三○八七五○○號函移由被告核處，經被告審查後，認定原告未經許可
    聘僱加拿大籍外國人Ｊ君從事教學工作，違反就業服務法第五十七條第一款規定
    ，乃依同法第六十三條第一項規定，於九十二年八月十二日以府勞外字第○九二
    ○一七八○六九號處分書處原告罰鍰十五萬元。原告不服，提起訴願，遭決定駁
    回各情，有臺北市政府警察局萬華分局九十二年七月二十四日以北市警萬分行字
    第○九二六三○八七五○○號移送函、被告上揭處分書、訴願決定書等附卷可稽
    ，堪認為實。
三、原告不服訴願決定，提起本件行政訴訟，起訴意旨略以：九十二年三月某日該加
    拿大籍人士Ｊ君係自告奮勇至日揚幼稚園應徵外籍英語老師，當天原告並不在園
    內，乃由本園員工MAGGIE負責面試工作，當天雙方協議先行試教一星期（實際只
    有一天），視學習效果，再決定是否聘用，當天早上原告回到園內知悉上情，乃
    請MAGGIE向Ｊ君索取相關證件，以便辦理相關手續。詎進行下午兩點課程前，Ｊ
    君卻行色匆忙稱接獲家裡來電，外祖父過世要速回加拿大，即離開幼稚園；且與
    Ｊ君接洽者皆為MAGGIE（呂美紀），並非原告，原告係於九十二年三月三日始承
    接日揚幼稚園經營權，Ｊ君在日揚幼稚園工作時，原告尚非該幼稚園負責人，是
    原告並無僱用Ｊ君等語。
四、按「雇主聘僱外國人不得有下列情事：一、聘僱未經許可、許可失效或他人所申
    請聘僱之外國人。」「違反．．．第五十七條第一款．．．規定者，處新臺幣十
    五萬元以上七十五萬元以下罰鍰。」分別為就業服務法第五十七條第一款及第六
    十三條第一項所明定。至有無聘僱關係，應依客觀具體事實認定之，並不以有書
    面約定為要件；苟該外國人有勞務提供，而另一方對之有指揮監督關係，或有勞
    務報酬之約定者，亦應認有聘僱關係存在。又「人民違反法律上之義務而應受行
    政罰之行為，法律無特別規定時，雖不以出於故意為必要，仍須以過失為其責任
    條件。但應受行政罰之行為，僅須違反禁止規定或作為義務，而不以發生損害或
    危險為其要件者，推定為有過失，於行為人不能舉證證明自己無過失時，即應受
    處罰。」亦為司法院大法官會議釋字第二七五號解釋意旨所明示。
五、經查原告未經許可聘僱加拿大籍外國人Ｊ君，於其所開設位於桃園縣平鎮市○○
    路六十八巷十號之「日揚幼稚園」內從事教學工作之情，業據該加拿大籍外國人
    Ｊ君於警局調查時，供承其係於二○○二年十一月底至二○○三年三月間至「日
    揚幼稚園」內從事英文教學工作，一個星期四小時，時薪是一小時六百元等情屬
    實，有臺北市政府警察局萬華分局九十二年七月九日偵訊筆錄及台北市政府警察
    局外事室涉外案件涉案人（即Ｊ君）陳述書面附原處分卷可稽。原告起訴後於訴
    狀中稱Ｊ君實際只試教一天；惟原告於警局供承當時伊和Ｊ君議定試教期限一個
    月，最後Ｊ君實際來試教二、三次左右，每次約四個小時‥‥MAGGIE（呂美紀）
    是伊妹妹（見九十二年七月九日警局偵訊筆錄），兩者所陳內容不合，應以Ｊ君
    於警局所述之情為可採。原告雖另主張與Ｊ君接洽者為MAGGIE（呂美紀），並非
    原告，伊係於九十二年三月三日始承接日揚幼稚園經營權，Ｊ君在日揚幼稚園工
    作時，原告尚非該幼稚園負責人，是原告並無僱用Ｊ君云云；惟如前所述，Ｊ君
    既於九十一年十一月底至九十二年三月間受聘於「日揚幼稚園」內從事英文教學
    工作，且原告於警局亦自承「當時和Ｊ君議定」試教期限一個月，最後Ｊ君實際
    來試教二、三次左右‥‥試教期間「伊有要求Ｊ君」拿出證件及學歷證明等，但
    Ｊ君始終未能拿出‥‥；原告於訴狀中則自承Ｊ君至日揚幼稚園應徵外籍英語老
    師，當天原告並不在園內，乃由「本園員工」MAGGIE負責面試工作，當天雙方協
    議先行試教一星期（實際只有一天），視學習效果，再決定是否聘用，當天早上
    原告回到園內知悉上情，乃「請MAGGIE向Ｊ君索取」相關證件，以便辦理相關手
    續‥‥等情；綜情以觀，此均足徵實際聘僱Ｊ君從事英文教學工作者係原告之情
    屬實，原告所辯之情，尚非可採。
六、綜上所述，被告以原告未經許可聘僱加拿大籍外國人Ｊ君於「日揚幼稚園」內從
    事教學工作，違反就業服務法第五十七條第一款規定，乃依同法第六十三條第一
    項規定，處原告最低度之罰鍰十五萬元，並無違誤，訴願決定予以維持，亦無不
    合；原告訴請撤銷，為無理由，應予駁回。又本件係適用簡易訴訟程序，爰不經
    言詞辯論逕為判決。
據上論結，原告之訴為無理由，爰依行政訴訟法第二百三十三條第一項、第九十八條
第三項前段，判決如主文。
中　　　華　　　民　　　國　　九十三　　年　　　三　　　月　　 三十 　　日
                                  臺北高等行政法院  第六庭
      　　　　　　　　　　　　　　　　　　　　      法　官　許瑞助
右為正本係照原本作成。
本件以訴訟事件所涉及之法律見解具有原則性者為限，始得於本判決送達後二十日內
向本院提出上訴狀並表明上訴理由，如已於本判決宣示後送達前提起上訴者，應於判
決送達後二十日內補具上訴理由（均按他造人數附繕本），且經最高行政法院許可後
方得上訴。
中　　　華　　　民　　　國　　九十三　　年　　　三　　　月　　三十一　　日
                                                    書記官  吳芳靜
